臺灣新竹地方法院民事判決　九十二年度訴字第三九一號
　　原　　　告　甲○○○
　　被　　　告　乙○○
　　　　　　　　　　　　　( 現在臺灣臺北監獄執行中 )
右當事人間請求損害賠償事件，經刑事庭裁定移送前來，本院於中華民國九十三年三
月十九日言詞辯論終結，本院判決如左：
    主      文
被告應給付原告新臺幣壹佰柒拾貳萬捌仟捌佰元，及自民國九十二年二月十一日起至
清償日止，按週年利率百分之五計算之利息
原告其餘之訴駁回。
訴訟費用由被告負擔百分之八十一，餘由原告負擔。
本判決於原告以新臺幣伍拾捌萬元供擔保後得假執行。
原告其餘假執行之聲請駁回。
    事實及理由
壹、原告主張：
一、緣被告乙○○因與其友人即原告之子吳明洲平時感情不睦，於民國九十一年十一
    月五日中午又因細故與吳明洲發生爭吵，詎被告竟心生不滿，遂基於殺人之犯意
    ，持其前於九十年十一月間，未經主管機關許可，自其已故友人賴增財處取得已
    裝填子彈二顆之美製史密司點三七五制式轉輪手槍一把，於九十一年十一月五日
    晚上十時三十分許，攜往新竹縣竹東鎮○○路○段二四七巷四弄六號原告與子女
    吳明洲同住之處所尋仇報復。旋被告至被害人吳明洲上開住處門口時，即大叫吳
    明洲之綽號「不魯」出來等語。吳明洲亦隨即出而應門，惟當吳明洲打開大門到
    三分之二，與被告僅相距約不到一公尺之近距離時，被告明知制式手槍極具殺傷
    力，且人體上半身多具有人體重要之臟器器官，持槍對該部位射擊，將發生致人
    死亡之結果，竟仍不顧彼此間距離之近，隨即持前述手槍朝吳明洲之上半身射擊
    一槍，吳明洲應聲倒地，而被告見吳明洲倒地後，仍不顧在場目擊之原告跪地哀
    求有話好好說，有事可商量，仍持槍朝近距離且已呈臥姿，半向右側捲曲倒地體
    位之吳明洲之上半身再射擊一槍，分別擊中吳明洲之右上臀及右胸，並說要打給
    他死，當地有路燈，所以視線看得很明亮，導致吳明洲右胸槍傷及於肝臟並大量
    出血而休克，嗣經送醫急救仍因傷重不治死亡，原告遭此喪子之痛，身心飽受摧
    殘，爰依民法第一百九十四條規定，請求精神慰撫金新臺幣( 下同 )一百萬元，
    再被害人吳明洲生前係打工性質代人修理水電、車子，並非從事固定受僱之工作
    ，且靠其餘兄弟資助維持生活，而因吳明洲死於非命，原告為被害人吳明洲辦理
    喪事時，乃希望給其唸經超渡，及喪禮隆重，為此支出喪葬費用一百十三萬七千
    三百元，依民法第一百九十二條規定，自得請求被告負損害賠償責任。
二、原告為此聲明：
  (一)被告應賠償原告二百十三萬七千三百元及自起訴狀繕本送達之翌日起至清償日
      止，按年息百分之五計算之利息。
  (二)訴訟費用由被告負擔。
  (三)請准供擔保宣告假執行。
貳、被告則以：
一、被告坦承確有於上開時日持制式手槍對原告之子吳明洲射擊二槍，致吳明洲死亡
    之事實，惟因被告目前在監執行，無能力賠償，又被告於槍殺吳明洲之前係在作
    直銷之工作，惟作直銷之前，並無工作。再辦理喪事請五、六名尼姑誦經，方為
    合理，原告請求被告負擔二十名尼姑三天二夜誦經費用十八萬元，顯屬過高等語
    置辯。
二、被告為此聲明：駁回原告之訴。
、本院得心證之理由：
一、查被告於九十一年十一月五日晚間十時三十分許，因細故與原告之子吳明洲發生
    爭吵後，竟未經許可攜帶已裝填子彈二顆之美國ＳＭＩＴＨ ＆ ＷＥＳＳＯＮ廠
    製口徑０．３５７吋( ３５７  ＭＡＧＮＵＭ )制式轉輪手槍一枝( 槍枝管制編
    號：0000000000號 )，至新竹縣竹東鎮○○路○段二四七巷四弄四號
    原告與子女吳明洲同住之處所後，即在外大叫被害人吳明洲之綽號「不嚕、不嚕
    、出來」，吳明洲亦隨即出而應門，原告則緊跟隨在吳明洲左後側同往應門。詎
    被告見吳明洲甫將庭院大門( 在庭院內面對大門 )右側大片鋁門打開( 面對吳明
    洲左側小片鋁門則有插地栓栓上未打開 )，二人面對面相距僅約一公尺之近距離
    ，竟不由分說，即持前開已裝填制式子彈二顆之制式轉輪手槍舉槍直接朝吳明洲
    上半身射擊，然因吳明洲甫打開門，乃未射準，未直接擊中吳明洲，而擊中甫打
    開之庭院大門右側大片鋁門，致跳彈傷及吳明洲距足底一０三公分( 入口距足底
    一０四公分，出口距足底一０三公分 )及九十八公分之右側臀部槍傷( 大小約一
    ．五公分，經由皮下路徑瘀傷而後呈現另一處槍傷口，大小約三公分，下方又與
    皮膚呈現一處擦挫傷，大小約四×０．八公分 )，此時吳明洲因之疼痛而半向右
    側捲曲身體側仰臥在地，其仍不罷手，猶揚稱「打死你」，即接續舉槍由上往下
    朝吳明洲之上半身射擊第二槍，而幾乎於此同時，原告見狀驚恐即在庭院大門(
    面對 )左側未打開之小片鋁門後方跪下哀求其罷手，然因其係間隔甚短時間接續
    射擊第二槍，乃未即時發現原告下跪哀求，而於射擊第二槍後，始發現原告跪在
    地上，而其對吳明洲射擊之第二槍則直接擊中吳明洲之右胸，子彈並由吳明洲之
    右胸射入( 距足底一三０公分處 )，彈道略自左而右、由上往下，經皮膚入右第
    五、六肋間至肝左葉至右葉，再達右肺之下葉尖端部，在右第七、八肋間之右後
    背部逸穿出體外( 自足底往上一二七公分處 )，致當場因該槍傷傷及肝臟破裂大
    量出血休克，雖經緊急送往行政院國軍退除役官兵輔導委員會竹東榮民醫院急救
    ，仍因傷重延至翌日(六日)凌晨一時五分不治死亡等事實，為兩造所不爭，並經
    本院依職權調閱最高法院九十二年度臺上字第五九一○號刑事案卷核閱無訛，應
    堪信為真實。而被害人吳明洲因被告射擊之第一槍跳彈傷及右側臀部，而因疼痛
    半向右側捲曲身體側仰臥在地之際，被告猶揚言「打死你」，並接續舉槍由上往
    下朝被害人吳明洲之上半身射擊第二槍，致擊中被害人吳明洲之右胸，並貫穿後
    由右背部穿出，而傷及肝臟破裂大量出血休克死亡，則被告為一具備基本社會常
    識之成年人，當無不知以槍對人擊發子彈會造成死亡結果，竟仍執意為之，足見
    其確有殺害被害人吳明洲之決意等情，業經本院刑事庭認定被告有殺人犯行，判
    處被告無期徒刑，並經臺灣高等法院九十二年度上重訴字第三一號刑事案件駁回
    上訴，再經最高法院九十二年度臺上字第五九一○號刑事案件駁回上訴確定在案
    ，有各該判決各一件附卷可證，是被告確有不法殺害被害人吳明洲之故意侵權行
    為，洵堪認定。
二、原告主張其係被害人吳明洲之母，業據原告提出戶籍謄本為憑，且為被告所不否
    認，則原告主張依民法第一百八十四條、第一百九十二條第一項、第一百九十四
    條等相關規定，請求被告負擔侵權行為損害賠償責任，洵屬有據，茲就原告請求
    之各項金額審核如下：
    (一)殯葬費用一百十三萬七千三百元部分：
        按不法侵害他人致死者，對於支出醫療及增加生活上需要之費用或殯葬費之
        人，亦應負損害賠償責任，民法第一百九十二條定有明文。又民事損害賠償
        事件有關殯葬費，係指收殮及埋葬費用而言，其賠償範圍固應以實際支出之
        費用為準，惟仍應斟酌被害人當地之習俗、被害人之身分、地位及生前經濟
        狀況而定，最高法院四十五年度臺上字第四二○號判決闡釋甚詳。再查死者
        家屬依習俗，請法師為死亡者誦經超度，目前已成為葬禮告別式中所常見，
        如近年發生之大陸「千島湖船難」、「名古屋空難」皆見法師為亡者誦經祈
        福，甚至舉行誦經法會，此項儀式既已為葬禮所常見，已成社會習俗，其支
        出自為必要之殯葬費用( 最高法院八十四年度臺上字第一六二六號判決意旨
        參照 )。查原告主張因辦理其子吳明洲之喪葬事宜，支出殯葬費用一百十三
        萬七千三百元，固提出東霸鮮花禮儀用品社葬儀代辦明細表一紙為據，惟其
        中除祭壇花山花海二十二萬元、外塔棚架二萬一千元、毛巾四十打一萬八千
        元、大浴巾一百條二萬元、腰巾四十打八千元、運動衣褲八十套三萬六千元
        非必要之殯葬費用，應予剔除之外，至尼姑二十名三天二夜誦經費用十八萬
        元核屬過高，應予酌減為六名尼姑誦經費用五萬四千元，其餘諸如遺體接運
        一萬五百元、遺體化妝六千元、壽衣六千五百元、冰框六千元、設小靈堂一
        萬五千元、圓盤香爐六百元、棺木四萬八千元、小殮迎棺四千元、入殮用品
        三千二百元、擇日五千元、訃文七千五百元、骨灰罐七萬二千元、刻字描金
        一千元、瓷相一千元、火葬規費三千五百元、撿骨紅包二千元、納骨塔規費
        十三萬六千元、功德含送山四萬八千元、功德祭品八千元、庫錢金紙等三萬
        六千元、式場規費二萬元、門樓二萬元、奠禮佈置音響三千元、靈車二萬五
        千元、抬棺二萬元、電子琴二萬六千元、國樂三萬元、西樂七萬五千元、八
        音二萬八千元、供飯六千元、奠禮會場清潔費二千元等為喪葬及習俗所必須
        ，且衡諸常情，並無過高之情事，應予准許，是原告得請求被告賠償之殯葬
        費用合計為七十二萬八千八百元之範圍(10500+6000+6500+6000+15000+600+
        48000+4000+3200+5000+7500+72000+1000+1000+3500+2000+136000+48000+
        8000+54000+36000+20000+20000+3000+25000+20000+26000+30000+75000+28
        000+6000+2000=728800 )，自屬有據，至逾前開範圍部分，則屬無據，應予
        駁回。
    (二)慰撫金一百萬元部分：
        按不法侵害他人致死者，被害人之父、母、子女及配偶，雖非財產上之損害
        ，亦得請求賠償相當之金額，亦為民法第一百九十四條所明定。查原告主張
        其遭此喪子之痛，心情之悲苦，至深且鉅，為此請求給付精神慰撫金等情，
        本院斟酌原告為民國二年九月五日生，其於案發時( 九十一年十一月五日 )
        年已八十九歲，高齡喪子，復目睹親子當場被槍擊身亡，身心飽受摧殘，其
        錐心之痛，實非言語足以形容，而被告於案發後迄未對原告請求宥恕，復未
        提出具體可行之賠償方案，徒以在監執行無力賠償為辯，顯對原告甚為不公
        ，乃認原告請求慰撫金一百萬元核無過高之事，應予全額准許，以昭公允。
    (三)綜上所述，原告依民法侵權行為之法律規定，得請求被告賠償上開費用共計
        一百七十二萬八千八百元( 728800+0000000=0000000 )。
三、綜上所述，原告本於侵權行為法律關係，請求被告給付在一百七十二萬八千八百
    元之範圍，及自本件起訴狀繕本送達翌日即九十二年二月十一日起至清償日止，
    按週年利率百分之五計算之利息，為有理由，應予准計，逾上開部分之請求，為
    無理由，應予駁回。
四、原告陳明願供擔保，聲請宣告假執行，經核原告勝訴部分，合於法律規定，爰酌
    定相當之擔保金額宣告之，至原告其餘假執行之聲請，因該部分訴之駁回而失所
    依據，應併予駁回。
據上論結：本件原告之訴為一部有理由，一部無理由，應依民事訴訟法第七十九條、
第三百九十條第二項，判決如主文。
中　　　華　　　民　　　國　　九十三　　年　　　四　　　月　　  九  　　日
                                  臺灣新竹地方法院民事第二庭
~B法　　　官　王佳惠
右為正本係照原本作成。
如對本判決上訴，須於判決送達後廿日內向本院提出上訴狀。
~B法院書記官　林淑瑜
中　　　華　　　民　　　國　　九十三　　年　　　四　　　月　　 九　　　　日
